臺灣南投地方法院刑事判決
110年度訴字第193號
公  訴  人  臺灣南投地方檢察署檢察官 
被      告  鄭竣升



上列被告因詐欺等案件，經檢察官提起公訴（109年度偵字第342
6號），本院判決如下：
    主    文
鄭竣升共同犯詐欺取財罪，處有期徒刑陸月，如易科罰金，以新
臺幣壹仟元折算壹日。又共同犯詐欺取財罪，處有期徒刑陸月，
如易科罰金，以新臺幣壹仟元折算壹日。應執行有期徒刑玖月，
如易科罰金，以新臺幣壹仟元折算壹日。
扣案犯罪所得新臺幣壹仟元沒收。
    犯罪事實
一、鄭竣升知悉依一般社會生活之通常經驗，任何人均可自行至
    超商或物流貨運站領取包裹，若有收受包裹之必要，均可要求
    對方直接將包裹以店對店寄送至自己方便收取之超商或物流貨
    運站，或直接請物流公司宅配至住居所，並可預見非有正當理由
    ，依他人指示至超商領取包裹後輾轉交由他人，該他人將可
    能藉以遂行詐欺取財犯行，並逃避檢警人員之追緝，而其發生
    並不違背自己本意之不確定故意，按真實姓名年籍均不詳、自
    稱「林利愷」之人之指示，於民國108年12月13日前某日，
    意圖為自己不法所有，共同基於詐欺取財之犯意聯絡，接受「
    林利愷」之指示，而擔任代領金融帳戶包裹之取簿手工作，並
    約定每領1次包裹可獲得新臺幣（下同）500元之報酬。嗣詐
    欺集團不詳成年成員，以話術使附表所示之金融帳戶所有人寄
    出如附表所示金融帳戶之存摺及提款卡，鄭竣升嗣分別於108
    年12月13日12時48分許及108年12月19日10時36分許，前往
    位於南投縣○○鎮○○街00號之統一超商集寶門市，領取內有如
    附件所示金融帳戶存摺及提款卡之包裹，鄭竣升領得上開之包
    裹後，隨即依「林利愷」指示，前往空軍一號包裹站，將包
    裹寄交「林利愷」指定之人。嗣經鄭佳芳等人報警後，警方
    循線查獲上情。
二、案經南投縣政府警察局移送臺灣南投地方檢察署檢察官偵查
    起訴。
    理    由
壹、有罪部分：
一、證據能力之認定：
㈠㈠按被告以外之人於審判外之言詞或書面陳述，除法律有規定
    者外，不得作為證據；又被告以外之人於審判外之陳述，雖
     不符刑事訴訟法第159條之1至第159條之4之規定，而經當
    事人於審判程序同意作為證據，法院審酌該言詞陳述或書面
    陳 述作成時之情況，認為適當者，亦得為證據。當事人、
    代理 人或辯護人於法院調查證據時，知有第159條第1項不
    得為證 據之情形，而未於言詞辯論終結前聲明異議者，視
    為有前項 之同意，刑事訴訟法第159條第1項及第159條之5
    分別定有明 文。經查，本判決下列所引用被告鄭竣升以外
    之人於審判外 之陳述，被告於本院準備程序表示對證據能
    力沒有意見，同意有證據能力（見本院卷第126頁），且檢
    察官及被告迄於本院言詞辯論終結前均未聲明異議，本院審
    酌上開證據資料作成時之情況，尚無違法不當或證明力明顯
    過低之瑕疵，亦認為以之作為證據應屬適當，爰依上開規定
    ，認前揭證據資料均有證據能力。
  ㈡次按除法律另有規定外，實施刑事訴訟程序之公務員因違背
    法定程序取得之證據，其有無證據能力之認定，應審酌人權
     保障及公共利益之均衡維護，刑事訴訟法第158條之4定有
    明 文。本案以下所引用之非供述證據，並無證據證明係實
    施刑 事訴訟程序之公務員違背法定程序所取得，且經本院
    於審理 時合法踐行調查程序，自應認均具有證據能力，得
    作為證據。
二、認定犯罪事實所憑之證據及理由：
　㈠上開犯罪事實，業據被告鄭竣升於本院準備程序及審理時均
    自白不諱，核與證人詹子龍於警詢、偵訊中、證人林利愷於
    警詢中、證人即告訴人鄭佳芳、許家榆於警詢中證述之情節
    相符（見警卷第17頁至第22頁、第28頁至第30頁、第51頁至
    第57頁；偵卷第26頁至第29頁、第36頁至第38頁），並有監
    視器畫面截圖、7-11交貨便列印資料、詹子龍操作ATM畫面
    截圖、鄭佳芳LINE對話截圖、交易簡訊畫面截圖、翻拍郵局
    及華南銀行存摺、提款卡照片、鄭佳芳、許家榆前案紀錄表
     各1份在卷可稽（見警卷第8頁至第16頁、第23頁至第27頁
    、第31頁至第49頁、第58頁；本院卷第140頁至第142頁），
    足徵被告前開任意性自白與事實相符，堪予採信。
  ㈡綜上所述，本案事證明確，被告犯行均堪以認定，應予依法
    論科。
三、論罪科刑：
　㈠核被告所為，係犯行法第339條第1項之詐欺取財罪。公訴意
    旨雖認被告所犯為刑法第339條之4第1項第2款之三人以上共
    同詐欺取財罪，然查，本案共犯者僅有綽號「林利愷」之人
    ，雖有向被害人施用詐術以騙得帳戶者，然亦無法排除上開
    行為均係「林利愷」1 人所為之可能，則客觀上本案已乏共
    犯詐欺取財罪者達3 人以上之證據，則本案實無被告主觀上
    認定所本案成員達3 人以上之證據，則被告所為自僅能論以
    普通詐欺取財之罪，故公訴意旨認被告所為係構成刑法第33
    9條之4第1項第2款之三人以上共同犯詐欺取財罪乙節，容有
    未洽。本院審理結果認此部分加重條件不存在，則僅須於判
    決理由中敘明無此加重條件即可，無庸就此不存在之加重條
    件，說明不另為無罪之諭知（最高法院98年度台上字第5966
    號判決見解參照），附此敘明。
　㈡被告與「林利愷」就上開犯行，有犯意聯絡及行為分擔，為
    共同正犯。
　㈢被告本案所為2次詐欺取財犯行，犯意各別，行為互殊，應予
    分論併罰。
　㈣爰以行為人之責任為基礎，審酌正值青壯，不思以正途賺取
    報酬，竟貪圖報酬，為他人領取包裹而以此方式參與本案之
    詐欺取財犯行，使執法人員難以追查正犯「林利愷」之真實
    身分，而助長詐欺取財財產犯罪之風氣，實屬不該，應予非
    難。兼衡其犯後坦承犯行，尚未與被害人和解之犯後態度。
    並參酌被告於本院審理中自陳高中畢業，目前從事投顧公司
    之工作，經濟狀況為勉持，家中尚有母親及姊姊等生活情況
    （見本院卷第153頁），暨其犯罪之目的、手段及所生之危
    害等一切情狀，分別量處如主文所示之刑，並定應執行之刑
    ，及就各罪宣告刑及應執行刑均諭知易科罰金之折算標準，
    以資警懲。
四、沒收  
    被告每次領取包裹取得之報酬為500元報酬，本案業已取得
    報酬1,000元，為其犯罪所得，此為被告所自陳在卷，並據
    被告提出經扣押，應依刑法第38條之1第1項規定，諭知沒收
    。
貳、不另為無罪諭知部分：
一、公訴意旨另以：被告於上開時間，基於參與犯罪組織之犯意
    ，經詐騙集團吸收而參加由同案被告詹子龍（本案所涉部分
    另經檢察官為不起訴處分）等成年成員所屬，具有持續性、
    牟利性及結構性之詐欺集團，因認被告涉犯組織犯罪防制條
    例第3條第1項後段之參與犯罪組織罪嫌等語。  
二、按犯罪事實應依證據認定之，無證據不得認定犯罪事實，又
    不能證明被告犯罪者，應諭知無罪之判決，刑事訴訟法第15
    4條第2項及第301條第1項分別定有明文。其次，刑事訴訟法
    上所謂認定犯罪事實之證據，係指足以認定被告確有犯罪行
    為之積極證據而言；如未能發現相當證據或證據不足以證明
    ，自不能以推測或擬制之方法，以為裁判基礎（最高法院29
    年上字第3105號、40年台上字第86號判決意旨參照）。再者
    ，檢察官就被告犯罪事實，應負舉證責任，並指出證明之方
    法，刑事訴訟法第161條第1項定有明文。因此，檢察官對於
    起訴之犯罪事實，應負提出證據及說服之實質舉證責任。倘
    其所提出之證據，不足為被告有罪之積極證明，或其指出證
    明之方法，無從說服法院以形成被告有罪之心證，基於無罪
    推定之原則，自應為被告無罪判決之諭知（最高法院92年台
    上字第128號判決意旨參照）。
三、經查，被告於警詢、偵訊中自陳：會有一名叫「林利愷」之
    人先打電話與我聯絡，並且要我留下我的姓名及電話寄貨給
    我，我接到7-11超商的包裹到貨訊息後，就前往該超商，出
    示我的證件，領取該件包裹。我收取包裹後，自稱「林利愷
    」之男子就會叫我將包裹拿到空軍一號包裹收送站寄出，寄
    送完成後就會給我領包裹的報酬。一開始「林利愷」是用微
    信跟我聯繫，但後來就留下電話號碼給我，用電話跟我聯繫
    相關的取包裹事宜。我不清楚有沒有其他成員。我不認識詹
    子龍。沒有見過任何詐欺集團的人等語（見警卷第3頁至第7
    頁；偵卷第42頁）。參以證人詹子龍於警詢、偵查中證稱：
    我不認識鄭竣升等語（見警卷第20頁；偵卷第28頁）。證人
    林利愷於警詢中證稱：我不認識鄭竣升，也沒有指示任何人
    前往超商收取包裹。我後來跟詹子龍、劉冠甫他們鬧翻，他
    們有把我的本票跟我身份證等資料發文到網路臉書上，而且
    他們也有我的電話，所以有可能是他們刻意留給其他犯嫌的
    等語（見警卷第56頁）。由上可知，被告本案提領包裹之行
    為，係受自稱「林利愷」之男子指示，被告並未與本案詐欺
    集團中其他人員接觸。是依卷內事證，並無積極證據足資證
    明被告對於詐欺成員究竟由幾人組成、是否為有結構性之組
    織有所預見，依罪證有疑利歸被告之原則，應尚無從遽認被
    告提供帳戶之行為即有參與犯罪組織之主觀犯意及客觀犯行
    。是以，公訴意旨認被告涉嫌參與犯罪組織犯行所憑之證據
    ，尚未達於通常一般之人均不致有所懷疑，而得確信其為真
    實之程度，尚有合理懷疑存在，本院無從形成被告確有此部
    分犯行之確切心證，此部分本應為無罪之諭知，惟此部分公
    訴意旨認與被告上開所示之詐欺取財犯行，有想像競合之裁
    判上一罪關係，爰不另為無罪之諭知。
據上論斷，應依刑事訴訟法第299條第1項前段，判決如主文。
本案經檢察官林孟賢提起公訴，檢察官黃淑美到庭執行職務。
中　　華　　民　　國　　110 　年　　11　　月　　30　　日
　　　　　　　　　刑事第三庭  審判長法　官　何玉鳳
　　　　　　　　　                  法  官  吳宗育
　　　　　　　　　                  法  官  李怡貞
以上正本與原本無異。
如不服本判決應於收受送達後20日內向本院提出上訴書狀，並應
敘述具體理由；其未敘述上訴理由者，應於上訴期間屆滿後20日
內向本院補提理由書（均須按他造當事人之人數附繕本）「切勿
逕送上級法院」。
告訴人或被害人如對於本判決不服者，應具備理由請求檢察官上
訴，其上訴期間之計算係以檢察官收受判決正本之日期為準。
                                    書記官  林鈺珣 
中　　華　　民　　國　　110 　年　　12　　月　　1 　　日
　　　　　　　　　　　　　　　　　　　　　
附錄本案論罪科刑法條
中華民國刑法第339條
（普通詐欺罪）
意圖為自己或第三人不法之所有，以詐術使人將本人或第三人之
物交付者，處5年以下有期徒刑、拘役或科或併科50萬元以下罰
金。
以前項方法得財產上不法之利益或使第三人得之者，亦同。
前二項之未遂犯罰之。

　　　　　　　　　　　　　　　　　　
附表
編號 提供帳戶者寄出包裹之時間、地點 包裹內帳戶 包裹送達地 被告領取包裹時間 1 鄭佳芳於108年12月11日19時40分許，在位於臺北市○○區○○○路○段00號之統一超商長津門市以店到店方式寄出 華南商業銀行帳號000000000000號帳戶金融卡、中華郵政股份有限公司帳號00000000000000號帳戶之存摺及金融卡 位於南投縣○○鎮○○街00號之統一超商集寶門市 108年12月13日12時48分許 2 許家榆於108年12月17日20時13分，在位於桃園市○○區○○○路000號之統一超商翁武門市以店到店方式寄出 中華郵政股份有限公司帳號00000000000000號帳戶金融卡 位於南投縣○○鎮○○街00號之統一超商集寶門市 108年12月19日10時36分許